臺灣高等法院臺南分院刑事判決　　　　 96年度上訴字第982號
上　訴　人
即　被　告　戊○○
選任辯護人　李孟哲　律師
上列上訴人因違反毒品危害防制條例案件，不服臺灣臺南地方法
院95年度訴字第424號中華民國96年7月10日第一審判決（起訴案
號：臺灣臺南地方法院檢察署94年度偵字第13812號），提起上
訴，本院判決如下：
    主  文
原判決關於戊○○販賣第二級毒品部分撤銷。
戊○○被訴販賣第二級毒品無罪。
    理  由
壹、戊○○與丙○○（販賣第二級毒品經原審判處有期徒刑五年
    ，經上訴本院後撤回上訴確定）共同意圖營利，基於販賣第
    第二級毒品安非他命之概括犯意聯絡，(一)自民國九十三年底
    某日起至九十四年十一月二日止，以臺南縣永康市○○路一
    一七號、臺南市○區○○○路二段七巷十三弄二十二號七０
    八室等處，以0000000000、000000000
    0、0000000000、0000000000號等行
    動電話號碼，作為販賣毒品之據點及聯絡電話，由丙○○向
    張永和、林文山（均另由檢察官偵辦起訴）、真實姓名年籍
    不詳綽號「阿雄」、「阿凱」等人，分次販入不同數量之第
    二級毒品安非他命後，由丙○○、戊○○將第二級毒品安非
    他命分裝為重量不等之一小包裝後，以每小包新台幣（下同
    ）約一千元之價格販賣予己○○、甲○○等人（己○○、甲○○涉嫌施用毒品部分，均另案偵辦）；(二)或自九十四年五
    月間某日，與乙○○（另由檢察官偵辦）共同基於販賣第二
    級毒品安非他命之概括犯意聯絡，交由乙○○負責代為送貨
    予購買毒品之人，且每次毒品交易後，丙○○即提供第二級
    毒品安非他命或數百元至數千元不等金額之代價予乙○○。
    嗣於九十四年十一月二日十六時三十分，經警持搜索票及拘
    票，在臺南市○區○○○路二段七巷十三弄二十二號七０八
    室，查獲丙○○、戊○○二人，並扣得已使用過之注射針筒
    六支、未使用過之注射針筒六支、含海洛因殘渣之分裝匙一
    支、行動電話二支、SIM卡一張、空夾鍊袋一百三十七個等
    物。因認被告涉犯違反毒品危害防制條例第四條第二項罪嫌
    云云。
貳、按犯罪事實應依證據認定之，無證據不得認定犯罪事實；又
    不能證明被告犯罪者，應諭知無罪之判決；刑事訴訟法第一
    百五十四條第二項、第三百零一條第一項分別定有明文。又
    所謂犯罪事實之證據，係指足以認定被告確有犯罪行為之積
    極證據而言，該項證據且須適合被告犯罪事實之認定，始得
    採為斷罪資料，有最高法院二十九年上字第三一０五號、五
    十三年台上字第二七五０號判例足資參照。復認定不利於被
    告之事實，須依積極證據，苟積極證據不足為不利於被告事
    實之認定時，即應為有利於被告之認定，更不必有何有利之
    證據。再事實之認定，應憑證據，如未能發現相當證據，或
    證據不足以證明，自不能以推測或擬制之方法，為裁判基礎
    ，最高法院三十年上字第八一六號、四十年台上字第八六號
    判例亦可參照。再刑事訴訟法第一百六十一條已於民國九十
    一年二月八日修正公布，其第一項規定：檢察官就被告犯罪
    事實，應負舉證責任，並指出證明之方法。因此，檢察官對
    於起訴之犯罪事實，應負提出證據及說服之實質舉證責任。
    倘其所提出之證據，不足為被告有罪之積極證明，或其指出
    證明之方法，無從說服法院以形成被告有罪之心證，基於無
    罪推定之原則，自應為被告無罪判決之諭知，最高法院九十
    二年台上字第一二八號著有判例可參。
參、本件公訴人認被告戊○○涉有上揭罪嫌，無非係以；證人丙○○、己○○、薛凱儀、林偉伶、乙○○、姜孝智之證述，
    0000000000、0000000000、0000
    000000號通信監察譯文及九十四年十一月二日十六時
    三十分，經警持搜索票，在臺南市○區○○○路二段七巷十
    三弄二十二號七０八室，查獲丙○○、戊○○二人，並扣得
    已使用過之注射針筒六支、未使用過之注射針筒六支、含海
    洛因殘渣之分裝匙一支、行動電話二支、SIM卡一張、空夾
    鍊袋一百三十七個等物為論據。訊據被告戊○○固供認：伊
    使用0000000000、0000000000號行動
    電話，與丙○○是朋友，0000000000、0000
    000000號行動電話是丙○○使用，且去過臺南縣永康
    市○○路一一七號、臺南市○區○○○路二段七巷十三弄二
    十二號七０八室等丙○○住處。惟堅決否認犯行，辯稱：伊
    不曾與丙○○去向張永和、林文山、綽號「阿雄」、「阿凱
    」等人買過安非他命。伊跟丁○○不認識，與己○○認識，
    甲○○有看過幾次。沒有販賣第二級毒品給己○○、丁○○
    、甲○○，也沒有拿毒品給他們三人。於九十四年十一月二
    日十六時三十分，在臺南市○區○○○路二段七巷十三弄二
    十二號七０八室，搜索扣押之物係丙○○所有，非伊所有等
    語。
肆、經查：
一、程序方面：
  (一)證人、鑑定人依法應具結而未具結者，其證言或鑑定意見，
    不得作為證據，刑事訴訟法第一百五十八條之三定有明文。
    證人丙○○在檢察官偵訊時，未經具結部分，自無證據能力
    ，不得為本案證據。
  (二)被告以外之人於審判外之陳述，雖不符前四條之規定，而經
    當事人於審判程序同意作為證據，法院審酌該言詞陳述或書
    面陳述作成時之情況，認為適當者，亦得為證據。當事人、
    代理人或辯護人於法院調查證據時，知有第一百五十九條第
    一項不得為證據之情形，而未於言詞辯論終結前聲明異議者
    ，視為有前項之同意。刑事訴訟法第一百五十九條之五定有
    明文。證人丙○○、丁○○等人警詢所為之證述，係屬審判
    外之言詞陳述，檢察官、辯護人、被告並無不同意列為證據
    ，且本院審理時，無於言詞辯論終結前聲明異議。而前開證
    人在警詢所為之證述，係在自由意志下所為陳述，並親閱筆
    錄無訛後始簽名作成之情況，且該證言適為本案應審酌必要
    事項，自有證據能力，得為本案證據。
  (三)被告以外之人於偵查中向檢察官所為之陳述，除顯有不可信
    之情況者外，得為證據，刑事訴訟法第一百五十九條之一第
    二項定有明文。證人己○○、薛凱儀、乙○○、丁○○、林
    韋伶等人，在檢察官偵訊時，業經檢察官查明與被告無親屬
    、婚約、法定代理關係，並告知具結義務及偽證之處罰後，
    命具結以擔保其證言之真實性。另實務運作，偵查中檢察官
    向被告以外之人所取得之陳述，原則上均能遵守法律規定，
    不致違法取供，該證人於偵查中向檢察官所為之證言，並無
    顯不可信之情事，自有證據能力，得為本案證據。
二、實體方面：
  (一)公訴人以被告戊○○與丙○○於九十三年底某日起至九十四
    年十一月二日止，將第二級毒品安非他命分裝為重量不等之
    一小包，以每小包約一千元之價格販賣予己○○、甲○○等
    人。惟查：被告於九十三年十二月二十六日起至九十四年一
    月二十四日止，因施用毒品案，在臺南看守所附設觀察勒戒
    處所，施以觀察勒戒；證人丙○○於九十三年八月十七日起
    至九十三年十一月二十七日止，因施用毒品案，分在臺南看
    守所附設觀察勒戒處所及臺灣高雄女子監獄，為觀察勒戒及
    強制戒治；證人甲○○因違反毒品危害防制條例案件，經判
    刑確定，於九十四年十月五日起至九十五年四月五日止，在
    臺灣臺南分監執行，有臺灣高等法院在監在押全國紀錄表可
    稽（見本院卷第四十五頁、第三十九頁、第一一二頁）。則
    被告在其九十三年十二月二十六日至九十四年一月二十四日
    觀察勒戒與證人丙○○於九十三年八月十七日至九十三年十
    一月二十七日觀察勒戒及強制戒治期間，顯無法共同為販賣
    第二級毒品安非他命之行為。證人於九十四年十月五日至九
    十四年十一月二日在監執行期間，亦無法向被告購買第二級
    毒品安非他命。是公訴人所指被告戊○○與丙○○於九十三
    年底某日起至九十四年十一月二日止，販賣第二級毒品安非
    他命予己○○、甲○○等人，尚非無疑。
  (二)公訴人再以被告與丙○○、乙○○自九十四年五月間某日起
    共同基於販賣第二級毒品安非他命之概括犯意聯絡，由乙○○負責代為送貨予購買毒品之人等情（見起訴書第二項第二
    至三行）。按販賣毒品罪，固不以販入後復行賣出為成立要
    件，祗須以營利為目的，將毒品販入或賣出，有一於此，其
    犯罪即告成立。然本件公訴人所指乙○○負責代為送貨予購
    買毒品之人，則認確有購買第二級毒品安非他命之買受人。
    惟關於乙○○交付予買受者之犯罪情節，係何人買受、買賣
    地點、買賣價金、買賣次數俱無。是公訴人起訴書所指被告
    戊○○與丙○○、乙○○共同基於販賣第二級毒品安非他命
    之犯意聯絡，由乙○○負責代為送貨予購買毒品之人情事，
    亦非無疑。
  (三)公訴人起訴認被告與丙○○於九十三年底某日起至九十四年
    十一月二日止，以每小包安非他命一千元之價格，販賣予甲○○係以證人薛凱儀在檢察官偵查中之證述：丙○○有販賣
    安非他命給我男友甲○○，至於戊○○則是與丙○○在一起
    的人。我曾經問甲○○他的安非他命從那裏來，他跟我說是
    向丙○○買的，因為丙○○住在我家附近，加上我們都在施
    用毒品，之前就已見過等語（見原審卷第一宗第六十一至六
    十二頁偵訊筆錄）。惟查證人甲○○因違反毒品危害防制條
    例案件，經判刑確定，於九十四年十月五日起至九十五年四
    月五日止，在臺灣臺南分監執行，同前所述。而檢警於九十
    四年十一月二日經警調查及偵查，至九十五年三月七日起訴
    ，並未提訊甲○○作證，而被告亦否認有販賣毒品予甲○○
    之犯行。是被告如何販賣第二級毒品安非他命予甲○○之時
    間、地點、方式、價格、數量、次數等販賣毒品要件重要之
    事項俱無。俟本院審理時，傳訊證人甲○○證稱：伊與丙○○同一眷村長大，從小就認識，戊○○是透過丙○○認識。
    伊有施用毒品安非他命，所施用之安非他命係向綽號「阿華
    」者購買，並無向被告或丙○○購買安非他命。而薛凱儀是
    以前女友，不曾與薛凱儀一起去買過安非他命，亦不曾向薛
    凱儀說過曾向丙○○買過毒品安非他命等語（見本院卷第一
    二九至一三０頁）。依證人甲○○所證，自難認被告有販賣
    第二級毒品安非他命予甲○○之事實。而證人薛凱儀之證言
    係表示聽其男友甲○○轉述，並非親眼目睹被告販賣安非他
    命予其男友，且甲○○亦到庭否認薛凱儀之證詞，自難認被
    告有販賣第二級毒品安非他命予甲○○之事實。
  (四)證人己○○於偵訊時證稱：伊於九十三年間至九十四年一月
    間，任職臺南市○○○路○段三０八號舞廳工作，跟舞廳裡
    的朋友一起合資，向被告丙○○、戊○○購買過第二級毒品
    安非他命四、五次。丙○○、戊○○二人，有貨就會打電話
    給伊，並且將毒品帶到舞廳給伊（見原審卷第一宗第五十五
    頁）；原審證稱：丙○○和戊○○到舞廳，有時丙○○一個
    人來，有時他們二人一起來。丙○○來過舞廳大約四、五次
    ，戊○○僅一、二次在場。丙○○塞安非他命給伊時，戊○○沒有在旁邊，不知道戊○○是否知道丙○○塞安非他命給
    伊。而於九十四年八月二十六日之通訊監察譯文，內容伊最
    後一句二千元要用足，意思就是說買安非他命，份量要用足
    。當天約在兵仔市的門口，丙○○騎摩托車過來，當場一手
    交錢、一手交貨。伊不曾向戊○○購買毒品，因戊○○與丙○○一起到舞廳，才認為他們二人共同販賣毒品。戊○○不
    知道伊電話，亦不曾打電話給伊（見原審卷第二五二至二六
    一頁）；於本院證稱：伊安非他命是向丙○○一人購買的等
    語（見本院卷第一三七至一四０頁）。依證人己○○之證述
    ，固於偵查、原審及本院一致證稱曾向丙○○購買第二級毒
    品安非他命之事實，惟就是否向被告購買第二級毒品安非他
    命則前後指證不一，即有瑕疵。又其證稱被告係於九十三年
    間至九十四年一月間，與丙○○同到任職之舞廳，為毒品交
    易四、五次（證述於九十四年八月二十六日之通訊監察譯文
    所述毒品交易對象係丙○○，與被告無涉）。然證人己○○
    所證交易毒品時間並不明確，無法為確切之認定。然被告於
    九十三年十二月二十六日起至九十四年一月二十四日止，因
    施用毒品案，在臺南看守所附設觀察勒戒處所，施以觀察勒
    戒，顯無法販賣毒品予己○○，如同前述。況果被告於前施
    以觀察勒戒期間外，有與丙○○同往己○○任職之舞廳，亦
    因證人證述毒品交易方式係由丙○○交付，被告並未在旁，
    難為被告有與丙○○共同販賣毒品予己○○之認定。
  (五)證人乙○○偵訊證稱：伊與丙○○、戊○○是朋友關係，一
    起吸食毒品，也有一起販賣毒品。於九十四年六、七月間開
    始販賣安非他命。伊負責送貨，是丙○○叫伊去送的，送給
    不特定購買者。戊○○都在丙○○的旁邊，有時是他將毒品
    交給伊。安非他命都是以一小包一千元販賣。丙○○在每次
    交易後會分給伊幾千元或毒品使用（見九十四年度偵字第一
    三八一二號卷第七十四至七十六頁）；原審證稱：伊在偵查
    中所言與丙○○、戊○○一起吸食毒品，一起販賣安非他命
    ，因當時毒癮發作，精神不好，說的那些話是不實在的（見
    原審卷第一宗第二三六至二三七頁）；本院證稱：伊於九十
    四年十、十一月間起至九十五年二月底止，有販賣安非他命
    給不詳姓名之人，但都是自己賣，並無於九十四年五月間起
    至九十五年一月初止，與丙○○、戊○○共同販賣安非他命
    等語（見本院卷第一三二至一三四頁）。依證人乙○○之證
    述，其是否與被告共同販賣第二級毒品安非他命，前後證述
    不一，亦有瑕疵。且關於乙○○交付安非他命予何人買受、
    買賣地點、買賣價金、買賣次數俱無。自難以乙○○有瑕疵
    之證述認定其與被告共同販賣安非他命之事實。再證人丁○○固於警詢、偵查及本院證述：伊自九十四年十二月間某日
    起至九十五年一月初，有向證人乙○○購買毒品安非他命等
    情（見原審卷第一宗第六十九至七十六頁警詢、偵訊筆錄、
    本院卷第一四一至一四二頁）。惟證人乙○○業於本院證述
    係其一人販賣，同前所述，且證人丁○○證述所購毒品安非
    他命係直接向乙○○購買，非向丙○○聯絡再由乙○○送毒
    品，自與被告無涉，不得為被告販賣毒品之證明。
  (六)又證人林韋伶偵訊固證述：丙○○係陳福慶販毒集團之一員
    ，幫忙陳福慶販賣毒品，後來因錢的事鬧的不愉快，丙○○
    與被告一起出來自己販賣毒品，據伊所知丙○○毒品來源來
    自張永和等情（見原審卷第一宗第六十四至六十七頁偵訊筆
    錄）。惟林韋伶並未證述親見被告販賣毒品予何人，所指被
    告與丙○○販賣毒品，係屬其個人臆測之詞。再證人張永和
    原審證述；伊有施用毒品海洛因、安非他命，且與被告、丙○○認識，曾與丙○○合資購買海洛因，但不曾買安非他命
    。而被告曾在其住處施用海洛因及安非他命，都是伊給的等
    詞（見原審卷第一八六至一九四頁）。證人張永和並未證述
    被告有販賣安非他命之犯行。另證人林文山原審證稱：伊與
    被告及丙○○都認識，只見過被告一次。伊與丙○○曾電話
    聯絡，談論到毒品海洛因的價格，但只是探聽行情，非毒品
    之買賣等情（見原審卷第一九四至一九九頁）。證人林文山
    亦未證述被告有販賣安非他命之犯行。前揭證人林韋伶、張
    永和、林文山之證述，自不得為被告販賣第二級毒品安非他
    命之證明。
  (七)證人丙○○警詢、原審證稱：伊於九十三年底至九十四年十
    一月二日，住在臺南縣永康市○○路一一七號、臺南市○區
    ○○○路二段七巷十三弄二十二號七０八室等處。被告與伊
    是朋友，曾到該上開處所，但沒有與被告共同販賣第二級毒
    品安非他命。且警於九十四年十一月二日十六時三十分，持
    搜索票，在臺南市○區○○○路二段七巷十三弄二十二號七
    ０八室，查獲伊與被告二人，並扣得已使用過之注射針筒六
    支、未使用過之注射針筒六支、含海洛因殘渣之分裝匙一支
    、行動電話二支、SIM卡一張、空夾鍊袋一百三十七個等物
    ，該查扣之物品係伊所有等語（見警卷第四至十一頁、原審
    卷第一宗第二八四至二九０頁）。依證人丙○○所述及搜索
    扣案之物，並不能證明被告有與丙○○共同販賣第二級毒品
    安非他命行為。雖證人丙○○販賣第二級毒品安非他命，經
    原審判處有期徒刑五年，不服原審判決上訴本院後，撤回上
    訴而告確定，亦僅能證明丙○○有販賣第二級毒品安非他命
    犯行，尚難遽為被告與丙○○共同販賣毒品之認定。再被告
    所使用之0000000000號行動電話於九十四年八月
    二十七日至九月十七日，固有與丙○○所使用之00000
    00000號、0000000000號行動電話為簡訊及
    通話之通聯（見九十四年度偵字第一三八一二號卷第四十九
    頁、第五十一頁），惟該通聯為「拿點四號（指海洛因）來
    借吧」、「要不要借，我現在難過死了」、「糖，借二錢來
    周轉，可以嗎」……等，其語意係要借用毒品，並無被告與
    丙○○共同販賣安非他命之意。
  (八)依上所述，本件被告於九十三年十二月二十六日至九十四年
    一月二十四日觀察勒戒與證人丙○○於九十三年八月十七日
    至九十三年十一月二十七日觀察勒戒及強制戒治期間，顯無
    法共同為販賣第二級毒品安非他命之行為。而證人丙○○、
    己○○、甲○○、乙○○、薛凱儀、丁○○、林韋伶、張永
    和、林文山之證述及電話通聯紀錄及譯文均無法為被告確有
    販賣第二級毒品安非他命行為之認定。本件公訴人所指直接
    或間接證據，其為訴訟上之證明，未達於通常一般之人均不
    致於有所懷疑，而得確信其為真實之程度者，尚不能為被告
    有罪之認定，應認不能證明被告此部分之犯罪。應為無罪諭
    知。
伍、綜上所述，本件依現存卷證，無證據得認定被告涉有販賣第
    二級毒品罪，應諭知無罪之判決。原審法院未為詳細勾稽全
    案證據調查所得，即為被告有罪判決，容有未洽。被告上訴
    意旨否認犯行，執此指摘原判決論罪科刑判決不當，為有理
    由，自應由本院將原判決撤銷改判，依法為無罪判決之諭知
    。
據上論斷，應依刑事訴訟法第三百六十九條第一項前段、第三百
六十四條、第三百零一條第一項前段，判決如主文。
本案經檢察官王碧霞到庭執行職務。
中　　華　　民　　國　　96　　年　　11　　月　　29　　日
                  刑事第三庭    審判長法　官 陳義仲
                                      法　官 蔡勝雄
                                      法　官 蘇清水
以上正本證明與原本無異。
檢察官如不服本判決應於收受本判決後十日內向本院提出上訴書
，其未敘述上訴理由者並得於提起上訴後十日內向本院補提理由
書。
　　　　　　　　　　　　　　　　　　  書記官 陳嘉琍
中　　華　　民　　國　　96　　年　　11　　月　　29　　日
